臺灣高等法院臺中分院刑事裁定　
110年度聲再字第317號

再審聲請人  
即受判決人  陳寶生



上列聲請人因強盜案件，對於本院107年度上訴字第833號中華民
國107年7月12日第二審確定判決（第三審案號：最高法院107年
度台上字第4829號；第一審案號：臺灣臺中地方法院106年度訴
字第2711號；起訴案號：臺灣臺中地方檢察署106年度偵字第268
94、28169號），聲請再審，本院裁定如下：
    主  文
再審之聲請駁回。 
    理  由
一、本件聲請意旨詳如附件「刑事准再審聲請狀」、「刑事准再
    審聲請理由證據狀」所載。
二、按刑事訴訟法第420條第1項第1、2、3、5款所示受有罪判決
    之人，以原判決所憑之證物，經證明為偽造、變造；所憑證
    言已證明其為虛偽；係被誣告者；參與之法官、檢察官、檢
    察事務官、司法警察官或司法警察，因該案件犯職務上之罪
    已經證明，或因該案件違法失職已受懲戒處分，足以影響原
    判決者為理由，提起再審之聲請，以經判決確定，或其刑事
    訴訟不能開始或續行非因證據不足者為限，始得為之，同法
    第420條第2項定有明文。又法院認為聲請再審之程序違背規
    定者，應以裁定駁回之，刑事訴訟法第433條亦有明文。另
    再審制度，係為發現確實之事實真相，以實現公平正義，而
    於案件判決確定之後，另設救濟之特別管道，與非常上訴制
    度均為救濟已確定之刑事判決而設，惟再審係為原確定判決
    認定事實錯誤而設之救濟程序，非常上訴程序則在糾正原確
    定判決法律上之錯誤，如對於原確定判決認有違背法令之理
    由聲明不服，應循非常上訴程序救濟，二者迥不相同，應予
    辨明。
三、經查：
　㈠本件再審聲請人前因強盜案件，不服臺灣臺中地方法院106 
    年度訴字第2711號有罪判決提起上訴後，經本院以107年度
    上訴字第833 號駁回上訴，再審聲請人不服，再上訴於最高
    法院，嗣經最高法院以107 年度台上字第4829號判決駁回上
    訴，全案遂告確定，依刑事訴訟法第426 條第3 項之規定，
    本院自屬再審之管轄法院，合先說明。　
　㈡聲請意旨指稱：本案員警承辦案件過程，未用警用監視器，
    而以其私人手機翻拍母帶錄下過程，再帶回派出所燒錄，一
    審及二審勘驗監視器畫面，監視器母帶僅有錄影，沒有錄音
    ，勘驗時卻聽到錄有現場大聲公播放聲音及汽機車通過現場
    的聲音，聲請人懷疑員警已將帶子偽造、剪接，原判決所憑
    之證物已證明其為偽造或變造。惟查，聲請人片面主張原判
    決所憑之證物即上開監視器錄影影像已證明其為偽造或變造
    ，惟並未提出已經判決確定，或其刑事訴訟不能開始或續行
    非因證據不足之證明，是聲請人以此意旨聲請再審，程序顯
    然違背規定，再審聲請為不合法。
　㈢聲請意旨另指稱：原判決適用法規顯有錯誤、判決理由與主
    文顯有矛盾、判決違背經驗法則和論理法則云云，惟聲請人
    此部分所指亦僅與原確定判決是否有當然違背法令之情形有
    關，乃屬可否提起非常上訴之範疇，與再審程序係就認定事
    實是否錯誤之救濟制度無涉。是聲請人此部分聲請再審為不
    合法。　
　㈣新修正刑事訴訟法第429條之3固規定，聲請再審得同時釋明
    其事由聲請調查證據，法院認有必要者，應為調查。法院為
    查明再審之聲請有無理由，得依職權調查證據。惟此係因舊
    法並無再審聲請人得聲請調查證據之規定；惟對於事實錯誤
    之救濟，無論以何種事由聲請再審，皆需要證據證明確有聲
    請人主張之再審事由，諸如該證據為國家機關所持有、通信
    紀錄為電信業者所保管、監視錄影紀錄為私人或鄰里辦公室
    所持有等情形，若無法院協助，一般私人甚難取得相關證據
    以聲請再審，爰增訂上揭規定，賦予聲請人得釋明再審事由
    所憑之證據及其所在，同時請求法院調查之權利，法院認有
    必要者，應為調查，以填補聲請人於證據取得能力上之不足
    ，例如以判決確定前未存在之鑑定方法或技術，就原有之證
    據為鑑定，發現其鑑定結果有足以影響原判決之情事，倘該
    鑑定結果為法院以外其他機關所保管，聲請人未能取得者，
    自得聲請法院調取該鑑定結果。且按刑事訴訟乃為確定國家
    具體刑罰權之程序，以發現真實，使刑罰權得以正確行使為
    宗旨。是關於受判決人利益有重大關係之事項，法院為查明
    再審之聲請有無理由，俾平反冤抑，自得依職權調查證據，
    以發揮定讞後刑事判決之實質救濟功能，此觀諸該條文立法
    理由即明。本件再審聲請人聲請：①鑑識監視母帶；②
　　傳喚天祥珠寶行老闆娘出庭做證；③調查永興派出所員警張
    宏詮。然查：①上開監視器錄影只有影像而沒有錄音，復經
    本院上訴審認並無再送請專業機關鑑定之必要等情，業據原
    確定判決詳載：【告訴人於本院準備程序時業已陳稱：店內
    只有錄影沒有錄音（見本院卷第65頁），經本院當庭播放案
    發現場光碟4個檔名，該4個檔名係分別從4個角度所攝錄之
    光碟（DVR＃1-P-cam 00-00000000-000000、DVR＃1-P-cam00-
    00000000-000000、DVR＃1-P-cam 00-00000000-000000、DVR
    ＃1-P-cam 00-00000000-000000）確實均只有影像而沒有聲
    音，已經本院勘驗明確（見本院卷第102頁反面至103頁）。
    被告及辯護人雖均質疑該光碟是快速播放以致沒有聲音，惟
    本院係調閱卷內已存光碟依照正常速度播放，或係因燒錄時
    即係以快速方式錄製，以致本院勘驗時係呈現快速播放之樣
    貌；至本院另播放光碟中另一檔案確係以正常速度播放之狀
    態，係有聲音（V-00000000-000000-vHDR-On），而該檔案
    應係警員在警局播放時所拍攝錄製的，以致呈現有警員對話
    之聲音或其他雜音（見本院卷第104頁反面），否則由本院
    勘驗該錄影光碟結果，可知被告有多次持物品毆打告訴人，
    雙方女兒不斷哭泣且雙手用力擺動之情形，然而於播放正常
    速度之檔案時並未見有上開聲響，足見該有聲音之檔案並非
    案發現場所攝錄，而係警員於警局播放時所拍攝錄製，始會
    有警員對話或其他雜音，堪以認定。故被告辯護人聲請由專
    業機關予以鑑定（見本院卷第104頁反面），本院亦認核無
    此必要。】等語明確，經核符合證據法則與論理法則，且上
    開監視錄影影像既經本院上訴審審酌及判斷，而被告僅係空
    言指稱該監視錄影影像有偽造或變造，卻未提出任何證據釋
    明之，尚不足以讓本院合理相信該證據方法足以動搖原有罪
    之確定判決，而為受判決人無罪或輕於原判決所認罪名之判
    決。②聲請人聲請傳喚證人即天祥珠寶行老闆娘出庭做證，
    及調查永興派出所員警張宏詮云云，尚與上揭新修正刑事訴
    訟法調查證據意旨乃在協助聲請人取得其不易取得之證據資
    料，以補強其聲請意旨所提出新事實、新事證之具體內容之
    立法意旨不相符合。況證人（或員警）會如何證述或陳述？
    是否足以動搖原確定之有罪判決？尚屬有疑，亦不具有確實
    之重要性，自與再審之要件不符。
　㈤又聲請再審之案件，除顯無必要者外，應通知聲請人及其代
    理人到場，並聽取檢察官及受判決人之意見；但無正當理由
    不到場，或陳明不願到場者，不在此限，刑事訴訟法第429
    條之2定有明文。前開條文所稱「顯無必要者」，係指聲請
    顯屬程序上不合法且無可補正或顯無理由而應逕予駁回，例
    如以撤回或駁回再審聲請之同一原因聲請再審之情形，法院
    辦理刑事訴訟案件應行注意事項第177條之4亦有明文。查本
    件再審聲請既有上述程序違背法律規定之處，且顯屬程序上
    不合法而無可補正，本院認無通知聲請人到場並聽取受判決
    人及檢察官意見之必要，附此敘明。
　㈥綜上所述，本件再審之聲請違背程序規定，且無從補正，聲
    請人之聲請再審為不合法，應予駁回。
據上論斷，應依刑事訴訟法第433條前段，裁定如主文。 　　　
中　　華　　民　　國　　110 　年　　11　　月　　9 　　日
            刑事第一庭  審判長法　官　江  德  千
                              法  官  高  增  泓     
                              法  官　簡  源  希
以上正本證明與原本無異。
如不服本裁定，應於收受送達後5日內向本院提出抗告書狀 (須
附繕本)。因疫情而遲誤不變期間，得向法院聲請回復原狀。 

                              書記官　吳  麗  琴 
 
中　　華　　民　　國　　110 　年　　11　　月　　9 　　日